【裁判字號】    97,訴,1542
【裁判日期】    970925
【裁判案由】    侵權行為損害賠償
【裁判全文】
臺灣臺北地方法院民事判決              97年度訴字第1542號
原      告  甲○○
                        號3樓.
訴訟代理人  廖克明律師
被      告  乙○○
上列當事人間請求侵權行為損害賠償事件，本院於民國97年9月
11日言詞辯論終結，判決如下：
    主      文
被告應給付原告新臺幣貳佰壹拾萬捌仟貳佰貳拾參元，及自民國
九十七年三月一日起至清償日止，按年息百分之五計算之利息。
原告其餘之訴駁回。
訴訟費用由被告負擔十分之七，餘由原告負擔。
本判決於原告以新臺幣柒拾萬參仟元為被告供擔保後，得假執行
。
原告其餘假執行之聲請駁回。
    事實及理由
壹、程序方面
    按訴狀送達後，原告不得將原訴變更或追加他訴，但基礎事
    實同一者、擴張或減縮應受判決事項之聲明者及不甚礙被告
    之防禦及訴訟之終結者，不在此限，民事訴訟法第255條第1
    項第2 款、第3 款、第7 款定有明文。查原告於起訴時原聲
    明：被告應給付原告新台幣（下同）3,111,607 元及自起訴
    狀繕本送達翌日起至清償日止，按年息5%計算之利息。嗣於
    97年4 月22日言詞辯論期日當庭縮減聲明為：被告應給付原
    告新台幣2,406,607 元及自起訴狀繕本送達翌日起至清償日
    止，按年息5%計算之利息。復於97年7 月10日言詞辯論期日
    又變更聲明為：被告應給付原告新台幣3,000,629 元，及自
    起訴狀繕本送達翌日起至清償日止，按年息5%計算之利息。
    經核，原告前後聲明請求之基礎事實同一，且僅縮減或擴張
    應受判決事項之聲明，並無礙於被告之防禦及訴訟之終結，
    揆諸前開說明，尚無不合，應予准許。
貳、實體方面
一、原告起訴主張：被告於民國96年11月1 日凌晨5 時20分許，
    騎乘車牌號碼N63-602 號重型機車，沿臺北縣新店市○○路
    往安康路方向行駛，行經台北縣新店市○○路40巷路口時，
    天色仍昏暗，駕駛人應注意開啟大燈，竟疏未注意，貿然衝
    撞當時正在行走之原告，致原告受有顱內出血之重傷害，目
    前仍昏迷不醒，仰賴24小時專人照顧。事發至今，被告不但
    未與受害家屬和解，更表示不願支付任何醫療費用。被告前
    揭侵權行為，不法侵害原告身體健康，致原告受有下列損害
    ：(一)醫療費用119,237 元；(二)增加生活上開支，已支出看護
    費或由家人看護共計支出61,900元；另因原告於97年4 月1
    日起於高雄鳳山大東醫院呼吸照護病房接受治療，每日看護
    費600 元，每月則為18,000元，依94年台閩地區簡易生命表
    ，原告年齡為80歲，尚有平均餘命9.17年即110 月，故依霍
    夫曼係數計算，原告因此增加生活上需要之費用計為1,627,
    086 元，總計增加開支1,688,986 元；(三)精神慰撫金1,192,
    370 元。爰依民法第184 條、第192 條、第193 條、第195
    條規定，請求侵權行為損害賠償等語。並聲明：被告應給付
    原告新台幣3,000,629 元及自起訴狀繕本送達翌日（即97年
    3 月1 日）起至清償日止，按年息5%計算之利息，及為以供
    擔保為條件之假執行宣告。
二、被告則以：原告主張伊尚有110 個月之餘命，故增加支出呼
    吸病房看護費1,627,086 元云云，惟原告既有醫院之護理人
    員照顧原告，被告當毋庸另行給付看護費；被告亦不無力支
    付精神慰撫金等語置辯。併聲明請求：駁回原告之訴。
三、被告於96年11月1 日凌晨5 時20分許，騎乘車牌號碼N63-60
    2 號重型機車，沿臺北縣新店市○○路往安康路方向行駛，
    行經台北縣新店市○○路40巷路口時，因天色昏暗，被告為
    汽車（含機慢車）駕駛人，竟疏未注意車前狀況，貿然衝撞
    行走中之原告，致原告受有頭部創傷後右側硬腦膜下出血合
    併顳股骨折、左側脛股上端閉鎖性骨折等傷害，經天主教會
    耕莘醫院實施顱內血塊清除手術治療後，至今仍昏迷不醒，
    需仰賴24小時專人照顧等情，業據原告提出天主教會耕莘醫
    院診斷證明書、大東醫院診斷證明書各1 紙為證（參見本院
    卷第6 頁、第39頁），並有台北縣政府警察局新店分局道路
    交通事故現場圖、道路交通事故調查報告表、道路交通事故
    談話紀錄表各1 份、現場相片12幀（見同上卷第24至29頁）
    附卷可憑，且為被告所不爭執，是原告主張被告過失傷害之
    事實，自堪信為真實。從而，被告就本件車禍事故之發生，
    依法應負過失責任，應堪認定。
四、按因故意或過失，不法侵害他人之權利者，負損害賠償責任
    。不法侵害他人之身體或健康者，對於被害人因此喪失或減
    少勞動能力或增加生活上之需要時，應負損害賠償責任。又
    不法侵害他人身體、健康、名譽、自由、信用、隱私、貞操
    或不法侵害其他人格法益而情節重大者，被害人雖非財產上
    之損害，亦得請求賠償相當之金額；民法第184條第1項前段
    、第193條第1項、第195條第1項前段分別定有明文。查被告
    因上述之駕車過失，不法侵害原告之身體、健康，已如前述
    ，被告自應就原告所受損害負責。茲將原告得請求賠償之金
    額分述如下：
  (一)醫藥費用：
    原告主張其因本件車禍受有頭部創傷後右側硬腦膜下出血合
    併顳股骨折、左側脛股上端閉鎖性骨折等傷害，致支出醫藥
    費用計119,237 元等語，為被告所不爭執，並表示同意賠償
    ，是原告此部分之請求，自屬正當。
  (二)看護費用：
    按民法第193 條第1 項所稱之增加生活上之需要，係指被害
    以前並無此需要，因為受侵害，始有支付此費用之需要而言
    。其因身體或健康受不法侵害，需人長期看護，就將來應支
    付之看護費，係屬增加生活上需要之費用，加害人固應予以
    賠償，惟被害人是否確需依賴他人長期看護，仍應以最後事
    實審言詞辯論終結時之事實狀況為認定之標準（最高法院88
    年度台上字第1771號判決要旨參照）。查原告因本件車禍受
    傷，經手術治療後，迄今仍意識昏迷，難復原或植物人狀態
    ，目前由醫院護理人員24小時照料，此有大東醫院97年7 月
    29 日97 大東醫政字第085 號函1 紙在卷可稽（參見本院卷
    第65頁），顯見原告所受之傷係為不可完全康復，自有聘請
    專人看護之必要。又原告主張其自96年11月1 日起至97年3
    月31日止，日常生活無法自理，而僱用特別看護，共計支出
    看護費61,900元，並提出安安看護中心收款證明單、鳳山大
    東醫院收款單各2 紙（見本院卷第11-12 頁、第38頁、第40
    頁）附卷可憑，且為被告所不爭執，原告此部分請求，核屬
    有據。又原告自97年2 月18日起居住於大東醫院呼吸照護病
    房，除有護理人員負責醫療照護外，尚另僱請24小時看護人
    員為其從事翻身、拍背、沐浴及更換尿布等工作，並每日支
    出看護費用600 元等情，有大東醫院97年8 月18日97大東醫
    政字第093 號函1 紙在卷可稽（參見本院卷第75頁、78頁）
    ，而原告為女性，14年8 月5 日出生，事發當時為96年11月
    1 日，依據94年臺閩地區簡易生命表，平均餘命為9.17年（
    約110 個月），以每月18,000元計算之看護費用，依霍夫曼
    式計算法扣除中間利息，核計其金額為1,632,743 元【計算
    方式為： (18000 ×90.00000000)=0000000.0000000000 。
    其中90.00000000 為月別單利 (5/12)%第110 月霍夫曼累計
    係數。採四捨五入，元以下進位】。綜上，本件原告得請求
    之看護費用為1,694,643 元（計算式：61,900+1,632,743=
    1,694,643） ，故原告主張其僅於1,688,986 元之範圍內為
    請求，自應予准許。
  (三)精神慰撫金：
    末按，慰撫金之核給標準，應斟酌雙方身分、地位及經濟狀
    況及其他各種情形核定之，最高法院著有76年台上字第1908
    號判例可資參照。查被告因騎乘機車，過失不法侵害原告之
    身體，依民法第195 條第1 項、第188 條第1 項前段等規定
    ，被告自應賠償原告此項非財產上之損害。本院審酌原告已
    屆83高齡，因此車禍事故致其身體受有前述身體健康上重大
    不治之傷害，雖經治療，仍呈植物人狀態，需接受24小時全
    天候之看護照顧，其精神上所受痛苦非輕；而被告為高職畢
    業，月薪為2 萬餘元，因其駕駛行為怠忽注意前述交通安全
    規則之遵守之過失程度暨雙方之身分、地位及經濟等一切情
    況，認為被告應給付原告之慰撫金金額，以30萬元為適當，
    故原告請求被告賠償其慰撫金30萬元，即屬有據，應予准許
    。逾此範圍，則屬無據，應予駁回。
  (四)綜上所述，原告於2,108,223 元（其計算式為：119,237 元
    +1,688,986元+300,000元=2,108,223元）範圍內之主張，應
    屬有據，逾此範圍之請求，則不足取。
五、綜上所述，原告本於侵權行為之法律關係，請求被告給付2,
    108,223 元，及自起訴狀繕本送達翌日即97年3 月1 日起至
    清償日止，依法定利率計算之遲延利息部分，洵屬正當，應
    予准許。逾此部分所為之請求，為無理由，應予駁回。
六、原告陳明願供擔保，聲請宣告假執行，經核原告勝訴部份，
    合於法律規定，爰酌定相當之擔保金額宣告之；原告其餘假
    執行之聲請，因訴之駁回而失所依據，不予准許。
七、本件判決基礎已臻明確，兩造其餘攻防方法及訴訟資料經本
    院審酌後，核與判決不生影響，無逐一論駁之必要，併此敘
    明。
八、據上論結，本件原告之訴為一部有理由，一部無理由，依民
    事訴訟法第79條、第390 條第2 項，判決如主文。
中    華    民    國    97    年    9     月    25    日
                  民事第五庭    法  官  吳佳薇
如對本判決上訴，須於判決送達後20日內向本院提出上訴狀
以上正本係照原本作成。
中    華    民    國    97    年    9     月    25    日
                                書記官  許博為


司法院資訊處製作；財團法人民間司法改革基金會備份。
